【裁判字號】    97,簡上,149
【裁判日期】    970528
【裁判案由】    詐欺
【裁判全文】
臺灣桃園地方法院刑事判決             97年度簡上字第149號
上  訴  人  甲○○
即  被  告
上列上訴人即被告因詐欺案件，不服本院刑事庭中華民國96年12
月31日96年度桃簡字第2912號第一審刑事簡易判決（聲請簡易判
決處刑案號：96年度偵字第20780 號），提起上訴，本院合議庭
為第二審判決如下：
    主  文
上訴駁回。
    事  實
一、甲○○依其社會生活經驗及智識程度，能預見提供自己帳戶
    之存摺、提款卡及提款卡密碼予他人，可能遭人將之作為從
    事詐欺取財等犯罪行為之工具，竟不違背其本意，基於幫助
    他人犯罪之不確定故意，而於民國96年5 月初某日，在桃園
    縣桃園市○○路附近某土地工廟前，將其向兆豐商業銀行桃
    園分行所開立之帳號00000000000 號之帳戶（下稱上開兆豐
    銀行帳戶）存摺、提款卡、密碼交付給某真實姓名年籍不詳
    之成年男人使用，藉以幫助該成年男人所屬之犯罪集團成員
    從事財產犯罪之犯行。嗣該成年男人所屬之犯罪集團成員意
    圖為自己不法之所有，於96年5 月13日下午3 時許，在網路
    聊天室與乙○○攀談，並以如欲援交需先依指示匯款方得見
    面及確認身份為由要求匯款，乙○○不疑有他，遂於96 年5
    月13日下午5 時、6 時許，先後匯款新臺幣（下同）3,000
    元及19,000元至甲○○之上開兆豐銀行帳戶，旋遭詐欺集團
    成員提領一空，嗣乙○○發覺受騙報警查獲。
二、案經桃園縣政府警察局桃園分局報告臺灣桃園地方法院檢察
    署檢察官偵查後聲請簡易判決處刑。
    理  由
一、按被告以外之人於審判外之言詞或書面陳述，除法律有規定
    者外，不得作為證據；被告以外之人於審判外之陳述，雖不
    符前4 條之規定，而經當事人於審判程序同意作為證據，法
    院審酌該言詞陳述或書面陳述作成時之情況，認為適當者，
    亦得為證據；當事人、代理人或辯護人於法院調查證據時，
    知有第159 條第1 項不得為證據之情形，而未於言詞辯論終
    結前聲明異議者，視為有前項之同意。刑事訴訟法第159 條
    第1 項、第159 條之5 就此分別定有明文。而本案所引用之
    供述及非供述證據，經本院依法踐行調查證據程序，公訴人
    、被告均不爭執各該證據之證據能力，且迄本院言詞辯論終
    結前未就上開證據之證據能力聲明異議，又查無依法應排除
    其證據能力之情形，是後述所引用證據之證據能力均無疑義
    ，依法自有證據能力，均得作為本案證據，先予敘明。
二、訊據被告甲○○固坦承其於上揭時、地由將其上開兆豐銀行
    帳戶交予他人之事實，惟矢口否認有何幫助詐欺之犯行，辯
    稱：伊開立上開兆豐銀行帳戶是因為工作之需要，並不是要
    賣給詐騙集團使用才去申請，後來伊因為要辦理貸款，依報
    載貸款廣告之電話撥打聯絡後，對方要求伊提供銀行帳戶之
    存摺、提款卡及密碼，以便製作薪資轉帳之資料，伊才會把
    上開兆豐銀行帳戶之存摺、提款卡及密碼交給對方，並不知
    道對方利用其帳戶作為詐欺之用云云。
三、經查：
（一）被害人乙○○於96年5 月13日下午3 時許，在網路聊天室
      遭人以如欲援交需先依指示匯款方得見面及確認身份為由
      ，而於同日下午5 、6 時許，先後匯款3,000元及19,000
      元至被告之上開兆豐銀行帳戶等情，業據證人即被害人乙
      ○○於警詢中證述明確（見96年度偵字第20780 號卷第8
      至9 頁），復有臺中市警察局第二分局文正派出所受理騙
      帳戶通報警示、詐騙電話斷話簡便格式表、受理各類案件
      紀錄表、受理刑事案件報案三聯單、內政部警政署反詐騙
      案件紀錄表、金融機構聯防機制通報單、中國信託ATM 轉
      帳明細表、兆豐商業銀行桃園分行96年10月4 日（95）兆
      銀桃園字第390 號函暨被告上開兆豐銀行帳戶客戶存款資
      料明細表各1 份在卷可稽（見96年度偵字第20780 號卷第
      10至16頁、第22至25頁），足證被害人乙○○遭詐騙之前
      開款項，確均匯入被告所提供之上開兆豐銀行帳戶，而該
      帳戶確有供詐騙集團作為實施詐欺犯行之用無訛。
（二）被告雖辯稱其係因欲辦理貸款，依報載貸款廣告之電話撥
      打聯絡後，對方說要繳交帳戶存摺、提款卡及密碼後才能
      借錢，伊才會交付前開帳戶之存摺、提款卡及密碼云云，
      並提出自由時報貸款廣告1 份為證。惟衡諸銀行貸款業務
      之常情，辦理貸款之金融機構或理財公司是否應允貸款，
      所應探究者，乃係被告之資力、信用及償還能力為何，不
      論如何，均毋需提供個人帳戶之存摺、提款卡及密碼，換
      言之，銀行除要求貸款人提供相關身分證明及財力證明資
      料外，並無要求貸款人提供自己帳戶之存摺、提款卡及密
      碼作為審核之可能。又個人帳戶之提款卡密碼，乃係被告
      個人所設定，惟有被告自己或與自己極為親近之人得以知
      悉使用，豈能由被告未曾謀面僅從報紙上廣告得知之理財
      公司知悉使用；且被告目的既在辦理貸款，倘將其帳戶之
      存摺、提款卡及密碼一併交予對方，則於貸款核准撥款時
      ，豈不讓該持有存摺、提款卡及密碼之人得以輕易領走其
      所申辦之款項。又被告縱有貸款之意，然交付帳戶之存摺
      、提款卡及密碼既非貸款所需且無必要，則被告辯稱其交
      付存摺、提款卡及密碼係因辦理貸款之故，顯與常情相違
      ，仍無法解免於被告提供其帳戶存摺、提款卡及密碼予真
      實姓名年籍不詳之成年男人供詐騙集團成員使用之責。
（三）按刑法上之故意犯，可分為直接故意與不確定故意，所謂
      不確定故意即指行為人對於構成犯罪之事實，預見其發生
      而其發生並不違反其本意，此為刑法第13條第2 項所明文
      。查近來佯稱退稅、借欠款、查詢帳戶、中獎等方式詐欺
      之犯罪類型層出不窮，此類犯罪多利用人頭帳戶作為贓款
      出、入帳戶，業廣經媒體披載，政府亦多所宣導，目的均
      在避免民眾受騙。況且，依一般人之社會生活經驗，辦理
      貸款固有提供帳戶號碼以供貸得款項匯入之必要，然絕無
      需同時將該帳戶之提款卡暨密碼交付之理。而被告係成年
      之人，具有大專學歷，而於畢業後即曾在外工作，並供承
      有看過電視新聞、報章媒體有關將金融帳戶資料交給他人
      ，而遭他人利用之報導，足認被告具有相當社會經驗及通
      常智識程度，對此應知悉甚詳，衡情被告應能懷疑並預見
      於貸款之際要求提供帳戶存摺、提款卡及其密碼之目的，
      在於供不法詐騙份子用以詐使他人將款項匯入後，再加以
      提領之用。是以，被告與對方並不相識，僅因報紙分類廣
      告及需款甚急，竟仍將其所有之上開兆豐銀行帳戶存摺、
      提款卡及密碼交付真實姓名年籍不詳之成年男人使用，依
      卷內事證，雖無證據證明被告知悉詐騙被害人之犯罪集團
      成員如何犯罪，或被告與犯罪集團成員間有何共同正犯關
      係，惟該等犯罪集團成員將被告提供之上開兆豐銀行帳戶
      供作提領不法詐騙款項之用，顯然不違反被告之本意，被
      告自有幫助詐欺取財之不確定故意甚明。
（四）綜上所述，本案事證明確，被告上開所辯要係飾卸之詞，
      不足採信，其犯行堪以認定，應依法論科。
四、按刑法上之幫助犯，係對於犯罪與正犯有共同之認識，而以
    幫助之意思，對於正犯資以助力，而未參與實施犯罪之行為
    者而言，被告將其所有之上開兆豐銀行帳戶存摺、提款卡及
    密碼交付予不詳犯罪集團成員，供其所屬犯罪集團詐騙被害
    人財物，顯係基於幫助他人詐取財物之犯意所為，屬刑法詐
    欺罪構成要件以外之行為，被告既以幫助他人犯罪之意思而
    參與犯罪構成要件以外之行為，核其所為，係犯刑法第30條
    第1 項前段、第339 條第1 項之幫助詐欺取財罪。又被告以
    幫助之意思，參與構成要件以外之行為，為幫助犯，依刑法
    第30條第2 項規定，爰依正犯之刑減輕之。原審以被告上揭
    罪證明確，適用刑法第30條第1 項前段、第2 項、第339 條
    第1 項、第41條第1 項前段，刑法施行法第1 條之1 第1 項
    、第2 項前段，量處被告有期徒刑5 月，並諭知易科罰金之
    折算標準，核其認事用法均無不合，量刑亦無不當。被告上
    訴意旨略以：並未幫助詐欺云云，認原審判刑不當，自無理
    由，應予駁回。
據上論斷，應依刑事訴訟法第455 條之1 第1 項、第3 項、第36
8 條，判決如主文。
本案經檢察官鄭東到庭執行職務。
中    華    民    國    97    年    5     月    28    日
                刑事第十二庭審判長法  官  王  美  玲
                                  法  官  林  靜  梅
                                  法  官  羅  國  鴻
以上正本證明與原本無異。
不得上訴。
                                  書記官  戴  育  萍
中    華    民    國    97    年    5     月    29    日
【論罪科刑法條】
中華民國刑法第339條
意圖為自己或第三人不法之所有，以詐術使人將本人或第三人之
物交付者，處 5 年以下有期徒刑、拘役或科或併科 1 千元以下
罰金。
以前項方法得財產上不法之利益或使第三人得之者，亦同。
前二項之未遂犯罰之。


司法院資訊處製作；財團法人民間司法改革基金會備份。
